【裁判字號】    97,國再,1
【裁判日期】    971022
【裁判案由】    再審之訴
【裁判全文】
臺灣彰化地方法院民事裁定  97年度國再字第1號
再審原告    丙○○
訴訟代理人  丁○○
再審被告    彰化縣溪湖地政事務所
法定代理人  乙○○
再審被告    彰化縣政府
法定代理人  甲○○
上列再審原告對於本院95年度國字第8號民國96年3月9日民事判
決提起再審之訴，本院裁定如下：
    主  文
再審之訴駁回。
再審訴訟費用由再審原告負擔。
    理  由
一、按第二審法院就該事件已為本案判決者，對於第一審法院之
    判決不得再提起再審之訴。民事訴訟法第496條第3項定有明
    文；次按再審之訴不合法者，法院應以裁定駁回之。民事訴
    訟法第502條第1項亦有明文。
二、本件再審意旨略以：再審原告主張本院95年度國字第8號判
    決確定後發現新事證，依據民事訴訟法第496條第13款、第
    497條後段規定提起再審之訴，且提出買賣契約書、土地買
    賣所有權移轉契約書、協議書、土地登記簿、彰化縣函稿、
    台灣省政府公報68年春字第25期等影本為憑，主張伊於民國
    67 年7月29日向訴外人巫有成買賣取得坐落彰化縣溪湖鎮○
    ○段631地號土地應有部分2090分之511（下簡稱系爭土地）
    。訴外人丁○○（即再審原告之夫）以系爭土地供其所有坐
    落彰化縣溪湖鎮○○段629、629之1、630等地號土地工業用
    途使用，且已取得營利事業登記證與工廠登記證為由，申請
    複查更正系爭土地地目編定為丁種建築用地，符合台灣省政
    府公報68年春字第25期第四頁第七點第三款之規定。訴外人
    丁○○曾於70年11月間以系爭土地早於區域計畫法實施前已
    作工廠使用為由申請復查，經彰化縣員林地政事務所於71年
    間以彰化縣非都市土地使用編定異議結果通知書第1199號，
    同意更正為丁種建築用地，且備註欄載明：「合法使用超出
    工業用地證明書所列地號實際建竣廠房並辦竣工商登記依非
    都市土地使用分區與編定作業要領貳三四規定擬准予更正為
    丁種建築用地」，並加註：「依據彰化縣政府70年12月15日
    70彰府地用字第14468號函授權蓋用本所印信辦理通知」等
    語，即可明瞭。再審原告於91年5月14日向再審被告彰化縣
    溪湖地政事務所申請將系爭土地使用地類別更正為丁種建築
    用地，詎被告彰化縣溪湖地政事務所未依法完成登記手續，
    其怠於執行職務顯有過失。然再審被告彰化縣政府曾以91年
    8月7日府地用字第09101445540號函請再審原告檢具合法證
    明文件逕向再審被告溪湖地政申辦，且以該函副本抄送再審
    被告溪湖地政請其依法處理逕復再審原告。惟經再審原告多
    次檢具相關證明文件向再審被告溪湖地政申請更正編定，仍
    未獲核准。而再審被告縣政府其後竟以92年3月26日府地用
    字第0920050335號函覆稱，系爭土地未在合法工廠用地範圍
    內。系爭土地及629地號土地嗣經臺中商業銀行向本院聲請
    強制執行，本院訂於93年9月15日進行第四次拍賣，並將系
    爭土地及629地號之最低拍賣價格各訂為2,553,600元、
    13,072,000元，最後由訴外人黃顯榮各以256萬元、1,479萬
    元拍定。由於被告所屬公務員怠於執行職務，而未將系爭土
    地使用地類別更正為丁種建築用地，致面臨員鹿路之系爭土
    地拍定之單價，遠低於未面臨員鹿路之629地號土地，再審
    原告權利遭受莫大損害，此乃由於再審被告二機關之故意、
    過失，未查明檔案資料，怠於執行職務致造成再審原告之損
    害，其兼具有因果關係，再審原告自得依國家賠償法第2條
    第2項規定，請求再審被告連帶賠償。又再審原告係於95年9
    月13日起訴（本院95年度國字第8號），尚未罹於國家賠償
    法第8條所定2年消滅時效，而其再審之理由發生或知悉在後
    ，自知悉時起算，且自判決確定後尚未逾5年云云，為此提
    起本件再審之訴，請求廢棄原判決，並為原告有利之裁判。
三、經查：本件再審原告因不服本院95年度國字第8號民事判決
    ，前已提起上訴，且業經台灣高等法院台中分院以96年度上
    國字第6號判決駁回上訴確定在案，有該案民事判決書在卷
    可稽，復經本院調閱相關卷宗查明無訛，依民事訴訟法第
    496條第3項規定，第二審法院就該事件既已為本案判決，再
    審原告對本件第一審判決即不得提起再審之訴。詎再審原告
    違反前揭法條規定對本件第一審判決提起再審之訴，本件再
    審之訴不合法，揆諸同法第502條第1項規定，應予裁定駁回
    。
四、據上論結，本件再審之訴為不合法。依民事訴訟法第502 條
    第1 項、第95條、第78條第1 項，裁定如主文。
中    華    民    國    97    年    10    月    22    日
                  民事第一庭  法  官  施坤樹
以上正本係照原本作成。
如不服本裁定，應於裁定送達後10日內，以書狀向本院提出抗告
。
中    華    民    國    97    年    10    月    22    日
                              書記官  施嘉玫


司法院資訊處製作；財團法人民間司法改革基金會備份。
